臺灣板橋地方法院民事判決　九十年度簡上字二三九號
　　上　訴　人　甲○○○
　　被　上訴人　新竹國際商業銀行股份有限公司
　　法定代理人　詹宣勇
　　訴訟代理人　黃敬寓
　　　　　　　　葉靜枝
右當事人間請求返還借款事件，上訴人對於中華民國九十年七月五日本院板橋簡易庭
九十年度板簡字第一二００號第一審判決提起上訴，本院判決如左：
    主      文
上訴駁回。
第二審訴訟費用由上訴人負擔。
    事      實
甲、上訴人方面：上訴人未於最後言詞辯論期日到場，據其所提書狀、準備程序及前
                言詞辯論所為聲明、陳述如左：
  一、聲明：求為判決：
  （一）原判決不利於上訴人部分廢棄。
  （二）前項廢棄部分，被上訴人在第一審之訴駁回。
  二、陳述：
  （一）原審辯論期日當天即民國九十年六月二十一日，上訴人正因急性心肌梗塞、
        糖尿病、高血壓及高脂血症等病症在亞東紀念醫院住院治療，事實上根本無
        法到場辯論或委託他人代理訴訟，原審未查明實情，即依被上訴人之聲請，
        由其一造辯論而為上訴人敗訴之判決，於法不合。
  （二）原審共同被告即主債務人陳桂玲（現已改名陳力瑀）於八十六年十二月二日
        ，向被上訴人借款新台幣（下同）三十萬元時，上訴人雖基於情義擔任此項
        債務之保證人，惟當初口頭約定僅係一般性質之保證，絕非連帶債務之保證
        ，依民法第七百三十九條、七百四十五條規定，上訴人於被上訴人未就主債
        務人陳桂玲之財產強制執行無效果前得拒絕給清償，茲查被上訴人尚未就其
        債權對陳桂玲之財產強制執行，即逕行訴請上訴人給付借款，顯無理由。
  （三）上訴人年事已高，又身罹疾病，需長期療養，毫無經濟能力，令其對上開借
        款債務負完全清償責任，實力有未逮，反觀主債務人陳桂玲年輕，有生產能
        力，如果被上訴人僅向其追討借款，於情、於理、於法均較允當。
  三、證據：提出亞東紀念院診斷證明書影本一件為證。
乙、被上訴人方面：
  一、聲明：求為判決駁回上訴。
  二、陳述：除與原判決所載相同者予以引用外，補稱：上訴人係就原審共同被告即
            主債務人陳桂玲向被上訴人借款之債務擔任連帶保證人，上訴人自應負
            全部給付之責，被上訴人毋庸先就主債務人陳桂玲之財產強制執行無效
            果，始得訴請上訴人給付。
  三、證據：援用原審所提證物。
    理      由
一、按第一審之訴訟程序有重大之瑕疵者，第二審法院得廢棄原判決，而將該事件發
    回原法院，但以因維持審級制度認為必要時為限，民事訴訟法第四百五十一條第
    一項固定有明文。此項規定於簡易訴訟程序事件之第二審上訴程序準用之，此觀
    同法第四百三十六條之一第三項規定自明，惟訴訟程序之重大瑕疵如兩造合意願
    由第二審法院就該事件為裁判者，應即自為判決，同法第四百五十一條第二項亦
    定有明文。查於九十年六月二十一日即原審辯論期日當天，上訴人未到庭參與辯
    論，原審乃以上訴人經合法通知，未於言詞辯論期日到場，核無民事訴訟法第三
    百八十六條所列各款情形，而准被上訴人之聲請，由其一造辯論而為判決，此有
    原審該日言詞辯論筆錄在卷可稽，然該日上訴人正因急性心肌梗塞、糖尿病、高
    血壓及高脂血症等病症在亞東紀念醫院住院治療，亦有上訴人提出之亞東紀念院
    診斷證明書影本一件為證，足見上訴人於原審未到場有同法第三百八十六條第二
    款所列情形，原審未查明實情逕為判決，其訴訟程序顯有重大之瑕疵，惟兩造於
    本院言詞辯論時均同意由第二審之本院就本事件為裁判，本院應即自為判決，合
    先敘明。
二、上訴人經合法通知，未於最後言詞辯論期日到場，核無民事訴訟法第三百八十六
    條所列各款情形，爰依被上訴人之聲請，由其一造辯論而為判決。
三、被上訴人起訴主張：原審共同被告陳桂玲於八十六年十二月二日邀同上訴人為連
    帶保證人，向被上訴人借款三十萬元，至九十年十二月二日到期，約定按月於每
    月二日繳納本息，利息按年息百分之十三計算，遲延給付本息時，應將所借款項
    一次清償，且除按上開利率計息外，逾期在六個月以內償還者，另按上開利率百
    分之十加付違約金，逾期超過六個月者，其超過六個月部份，按上開利率百分之
    二十加付違約金，詎料借款人陳桂玲自八十九年六月二日起即未依約清償，計尚
    欠本金十三萬七千四百七十四元及利息、違約金等未獲清償，爰依消費借貸及保
    證之法律關係，請求上訴人與原審共同被告陳桂玲連帶給付十三萬七千四百七十
    四元及自八十九年五月三日起至清償之日止，按年息百分之十三計算之利息，並
    自八十九年六月三日起至清償之日止，逾期在六個月以內者，按上開利率百分之
    十，逾期超過六個月者，按上開利率百分之二十計算之違約金等語（原審判決命
    共同被告陳桂玲應連帶給付部分，共同被告陳桂玲未上訴聲明不服，已告確定）
    。上訴人則以：上訴人雖基於情義擔任原審共同被告陳桂玲借款債務之保證人，
    但僅係一般性質之保證，非連帶債務之保證，被上訴人尚未就陳桂玲之財產強制
    執行，即逕行訴請上訴人給付借款，顯無理由，且上訴人年邁多病，毫無經濟能
    力，若對上開借款債務負完全清償責任，實力有未逮等語置辯。
四、被上訴人主張原審共同被告陳桂玲邀同上訴人為連帶保證人，向被上訴人借款三
    十萬元，約定按月於每月二日繳納本息，遲延給付本息時，應將所借款項一次清
    償，詎借款人陳桂玲自八十九年六月二日起竟未依約清償，計尚欠本金十三萬七
    千四百七十四元及利息、違約金等未獲清償之事實，業據其提出借據、放款客戶
    往來明細各一件為證，堪信為真實。雖上訴人辯稱伊只擔任陳桂玲借款債務之一
    般保證人，非連帶保證人，被上訴人尚未就陳桂玲之財產強制執行，自不得訴請
    其給付借款云云。但上訴人就此利己之事實，迄未舉證以實其說，且其亦自認在
    被上訴人所提上開借據上簽名，而依此借據所載，上訴人係簽名同意擔任連帶保
    證人，是其所辯顯不足採信，應與原審共同被告陳桂玲就前開借款債務負連帶給
    付責任，被上訴人自毋庸先就陳桂玲之財產強制執行無效果始得訴請上訴人給付
    。
五、至上訴人雖又辯稱其年邁多病，毫無經濟能力，無力對前開借款債務負完全清償
    責任云云，惟此僅其給付能力不足之問題而已，尚不足據為對陳桂玲借款債務免
    負連帶給付責任之正當理由。
六、從而，被上訴人本於消費借貸及保證之法律關係，請求被上訴人與審共同被告陳
    桂玲連帶給付十三萬七千四百七十四元及自八十九年五月三日起至清償之日止，
    按年息百分之十三計算之利息，並自八十九年六月三日起至清償之日止，逾期在
    六個月以內者，按上開利率百分之十，逾期超過六個月者，按上開利率百分之二
    十計算之違約金，為有理由，應予准許。原審為上訴人敗訴之判決，並無不合，
    上訴意旨指摘原判決不當，請求對原判決不利於上訴人部分廢棄改判，為無理由
    ，應予駁回。
據上論結，本件上訴為無理由，依民事訴訟法第四百三十六條之一第三項、第四百四
十九條第一項、第三百八十五條第一項前段、第七十八條，判決如主文。
中　　　華　　　民　　　國　　九十一　　年　　　一　　　月　　　四　　　日
                                臺灣板橋地方法院民事第四庭
~B審判長法　官　　陳財旺
~B　　　法　官　　陳翠琪
~B　　　法　官　　趙義德
右正本證明與原本無異。
本判決不得上訴。
中　 　 華 　   民　    國    九十一    年      一 　   月    　九　    日
~B法院書記官　方蟾苓
